臺灣高等法院臺南分院刑事判決　　　　　九十三年度上訴字第六二三號　　　 潛
　　　上　訴　人
　　　即　被　告　甲　　　○
　　　選任辯護人　黃　昭　雄
右列上訴人因偽造文書案件，不服臺灣臺南地方法院九十二年度訴字第一一九○號中
華民國九十三年五月二十六日第一審判決（起訴案號：臺灣臺南地方法院檢察署九十
二年度偵緝字第九號），提起上訴，本院判決如左：
      主      文
上訴駁回。
      事      實
一、甲○於民國（下同）八十九年三間認識大陸地區來臺探親女子潘寶釵，經潘寶釵
    之介紹，於九十年二月二十日至大陸地區廣西省桂林市，與大陸地區女子張喬英
    結婚，在當地辦理結婚登記並取得結婚登記書，返臺後，為使張喬英能入境臺灣
    ，於九十年三月初某日，持上開結婚登記書向臺南市安平區戶政事務所申請結婚
    登記，於戶籍謄本之配偶欄註記「配偶張喬英」，並委請余成購辦理張喬英來臺
    探親手續，由余成購以其配偶張喬英來臺探親為由，填具「大陸地區人民進入臺
    灣地區旅行證申請書」、「大陸地區人民進入臺灣地區保證書」等資料，向內政
    部警政署入出境管理局（下稱：入出境管理局）提出申請。因入出境管理局要求
    提出與張喬英之婚姻狀況說明，明知「蕭雲煙」之人不知張喬英之婚姻狀況，為
    取信於入出境管理局，竟於九十年三月中旬某日，與余成購共同基於偽造文書之
    犯意聯絡，在不詳地點，擅自由余成購以潘寶釵之夫「蕭云淵」同音字，「蕭雲
    煙」之名義偽造制作「介紹表白書」一紙，載明其與張喬英認識及結婚之經過，
    並於該介紹表白書內偽署制作人為「蕭雲煙」，再將「介紹表白書」送至入出境
    管理局供查核，足以生損害於蕭雲煙及入出境管理局核對文書之正確性。嗣入出
    境管理局於查詢後發覺有異，經報警查獲上情（余成購應另由檢察官偵辦）。
二、案經臺南市警察局移送臺灣臺南地方法院檢察署檢察官偵查起訴。
      理      由
一、訊據上訴人即被告甲○矢口否認有行使偽造私文書犯行，辯稱：我不認識字，「
    介紹表白書」係委託余成購辦理配偶張喬英來臺，余成購制作的，我不知情云云
    。
二、經查：
(一)前揭被告因委請余成購辦理其配偶張喬英來臺，偽造「蕭雲煙」名義制作介紹表
    白書，而向入出境管理局提出申請事實，業據被告供承委託余成購辦理，由余成
    購制作提出等情不諱，余成購亦不否認有受被告委託辦理配偶張喬英來臺之事，
    並有大陸地區人民進入臺灣地區保證書影本、財團法人海峽交流基金會證明書影
    本、介紹表白書影本及委託書影本在卷足考。
(二)卷附「蕭雲煙」名義制作介紹表白書（見警卷第九頁），經警政署入出境管理局
    查無此介紹人「蕭雲煙」，有內政部警政署入出境管理局九十年三月二十六日（
    九十）境平婷字第三六九四三號函可稽（見警卷第七頁），「蕭雲煙」同音字之
    潘寶釵之夫「蕭云淵」亦否認制作此份「介紹表白書」，並供稱：不認識甲○、
    余成購（見偵查卷第十五頁反面），足認該「介紹表白書」係屬偽造的。據余成
    購於警訊、偵查中均稱：不認識蕭云淵（見警卷第一頁反面、偵查卷第三十二頁
    反面、偵緝字偵查卷第二十三頁），於原審審理時證稱：「（是否認識潘寶釵、
    蕭云淵？）都不認識」（見一審卷第九十二頁），且被告與張喬英結婚，係大陸
    女子潘寶釵介紹，非余成購介紹等情，為被告與余成購分別供述在卷，余成購自
    無法知悉被告與張喬英認識及結婚之經過，而被告亦供稱：「我聽過（蕭雲煙）
    這名字，但我不認識。」（見偵緝字偵查卷第三十頁），潘寶釵之夫蕭云淵則稱
    不認識被告（見偵查卷第十五頁反面），是余成購受被告委託辦理配偶張喬英來
    臺之事，所制作之「蕭雲煙名義介紹表白書」，會以介紹人蕭雲煙名義制作，並
    載明介紹被告與張喬英認識及結婚之經過，自係被告告知余成購所制作無疑。該
    介紹表白書既未經「蕭雲煙」本人之同意，被告、余成購均非有制作權之人，復
    非全無社會閱歷者，渠等主觀上即有偽造私文書及進而行使之犯意聯絡，並推由
    余成購向入出境管理局行使該偽造之「介紹表白書」，洵屬無疑。從而，該偽造
    之私文書「介紹表白書」既經余成購向入出境管理局予以行使，客觀衡之，足以
    生損害於「蕭雲煙」及入出境管理局核對文書之正確性，至為顯明。
(三)該介紹表白書余成購否認為其制作，然據被告供稱：「介紹表白書是余成購寫的
    」、「我都是委託余成購代為辦理」（見一審卷第十五、九十三頁、本院卷第三
    十六頁），而觀諸大陸地區人民進入臺灣地區旅行證申請書及委託書影本上之字
    跡，均為余成購所書寫，為證人余成購證述在卷（見一審卷第九十、九十一頁）
    ，並有該申請書及委託書影本附卷足稽（見警卷第八、十五頁），該申請書及委
    託書上「甲○」、「台南市」等字跡，肉眼觀之，均與「介紹表白書」上之「甲
    ○」、「台南市」之字跡相符，經原審命余成購當庭書寫「甲○」二字，該「湖
    」之「古」字所連接之方式，與介紹表白書上所載之字跡亦屬相同，足見介紹表
    白書確為余成購所寫至明。另酌以被告既委由余成購辦理大陸女子張喬英入出境
    事宜，該信封左側之「台南市」三字，復均與上開申請書、委託書及介紹表白書
    內所載「台南市」字跡相同，益見該介紹表白書確係余成購所書寫，殆無疑義。
    余成購於原審證稱：「委託書第一行『余成購』的筆跡是我寫的，後面受託人之
    住址、身分證字號、中華民國年月日也好像是我寫的，只有『甲○』及『余成購
    』的『余』字好像不是我寫的」云云（見一審卷第九十頁），顯屬虛妄。蓋衡諸
    社會常情，一份委託書之前、後文均為同一人所書寫，復未交由他人保管，亦未
    留有空白，何以其中僅有姓名「甲○」、「余成購」之字跡非證人所書寫？況參
    以被告既委由余成購辦理並先行書寫申請書、委任書，又何須大費周章，留下介
    紹表白書再找尋他人代為書寫？又為何未於表格交由余成購時一併書寫之？是以
 ，余成購嗣後稱：「當時申請書上我會寫的我就寫，不會寫的，就叫別人寫」云
    云，核與經驗法顯然迥異，難以採信。依該委託書上所載：「本人因故未能親往
    送件，特委託朋友余成購持本人身分證及受託人身分證明代向貴局申辦出入境手
    續。此致入出境管理局」等語，顯見余成購受託代被告向入出境管理局辦理張喬
    英入出境之事由，被告及余成購確有向入出境管理局共同行使文書之行為，彰彰
    甚明。
(四)綜上各情，被告辯稱不知情云云，顯係事後畏罪卸責之詞，委難採信。本件事證
    明確，其犯行洵堪認定。至關於余成購與被告共同行使偽造私文書部分，則應由
    檢察官依法另行偵辦。
三、核被告所為，係犯刑法第二百十六條、第二百十條行使偽造私文書罪。其偽造蕭
    雲煙之簽名為偽造文書之一部，偽造介紹表白書及持以行使，其偽造私文書（即
    介紹表白書）之低度行為，為行使之高度行為所吸收，不另論罪。被告與余成購
    間，有犯意之聯絡及行為之分擔，為共同正犯。原審審酌被告犯罪之動機、目的
    係為其妻張喬英順利入境臺灣、偽造介紹表白書手段非單純、及犯後矢口否認犯
    行，態度欠佳等一切情狀，適用刑法第二十八條、第二百十六條、第二百十條、
   第四十一條第一項前段、第三十八條第一項第二款、罰金罰鍰提高標準條例第一
    條前段、第二條，量處有期徒刑五月，並諭知如易科罰金以三百元折算一日之標
    準，以資懲戒。被告與余成購共同偽造「蕭雲煙」名義之介紹表白書一張，為被
    告委由余成購供向入出境管理局行使所用，乃為被告所有供犯罪所用之物，依刑
    法第三十八條第一項第二款規定宣告沒收。另介紹表白書內之偽造「蕭雲煙」簽
    名一枚，因包含於介紹表白之內整張沒收，自無重覆宣告沒收之必要。本院經核
    原判決認事用法，均無不合，量刑亦屬妥適。被告上訴否認犯罪，指摘原判決不
    當，為無理由，應予駁回。被告辯護人請求為被告緩刑之宣告，然被告未全然坦
    承犯行尚稱對介紹表白書不知情，經二次通緝始到案，僅有一次出境記錄，即於
    出境第四天結婚，為警政署入出境管理局對渠等婚姻關係存疑，檢察官雖以查無
    積極證據足認為假結婚，而被告對其結婚之妻張喬英，自九十年二月二十日至大
    陸結婚後，未見提出證據證明有夫妻交往之實據，置其妻張喬英於不顧，顯與一
    般夫妻情份有別，乃不宜為緩刑之諭知。
四、據上論斷，應依刑事訴訟法第三百六十八條，判決如主文。
本案經檢察官邱克斌到庭執行職務。
中  華  民  國      九十三      年        九        月      二十二      日
                                臺灣高等法院臺南分院刑事第一庭
                                    審判長法官  黃    崑    宗
                                          法官  田    平    安
                                          法官  蔡    長    林
右正本證明與原本無異。
如不服本判決，應於判決送達後十日內向本院提出上訴狀，其未敘述理由者並應於提
出上訴狀後十日內向本院補提理由書（應附繕本）。
                                    法院書記官  李    培    薇
中  華  民  國      九十三      年        九        月      二十三      日
附錄本案論罪科刑法條全文：
刑法第二百一十六條(行使偽造變造或登載不實之文書罪)：
  行使第二百十條至第二百十五條之文書者，依偽造、變造文書或登載不實事項或使
登載不實事項之規定處斷。
刑法第二百一十條(偽造變造私文書罪)：
  偽造、變造私文書，足以生損害於公眾或他人者，處五年以下有期徒刑。
